臺灣臺中地方法院民事判決
110年度勞訴字第112號
原      告  趙惠芳  

訴訟代理人  黃秀蘭律師（法律扶助）
複代理人    劉佩蓉律師
被      告  昶安機械工業有限公司

法定代理人  郭昭霖  
訴訟代理人  陳冠仁律師
            王邵威律師
上列當事人間請求確認僱傭關係存在等事件，本院於民國111年6
月17日言詞辯論終結，判決如下：
    主  文
原告之訴及假執行之聲請均駁回。
訴訟費用由原告負擔。
    事實及理由
壹、程序方面：
　　按訴狀送達後，原告不得將原訴變更或追加他訴，但請求之
    基礎事實同一者，不在此限，民事訴訟法第255條第1項第2
    款定有明文。本件原告起訴原聲明：㈠確認原告與被告間之
    僱傭關係存在。㈡被告應自民國109年11月1日起至原告復職
    前一日止，按月於每月10日給付原告新臺幣（下同）39,150
    元及自各期應給付日之翌日起至清償日止，按週年利率百分
    之5計算之利息。㈢被告應自109年11月1日起至原告復職前一
    日止，按月提撥2,349元至原告在勞動部勞工保險局設立之
    勞工退休金個人專戶（下稱勞退專戶）。嗣於110年6月24日
    具狀追加請求被告應給付原告139,389元，及自民事追加聲
    明暨準備狀繕本送達翌日起至清償日止，按週年利率百分之
    5計算之利息（見本院卷第105頁）。核原告所為，顯係基於
    同一基礎事實，揆諸上開規定，於法並無不合，應予准許。
貳、實體方面：
一、原告主張：原告自106年8月1日起受僱於被告擔任設計員，
    因罹病於108年11月1日至109年4月30日留職停薪，又因治療
    所需，於109年4月間告知被告公司劉益志、劉沛倫、李佩蓉
    欲申請延長留職停薪期間至109年10月31日，劉沛倫表示考
    量原告身體狀況，無須再回公司填寫申請書，即准許原告之
    申請。詎原告自109年9月起多次申請於同年11月1日復職，
    均遭被告拒絕，兩造間僱傭關係既未經合法終止而繼續存在
    ，被告自應按月給付薪資及提繳勞工退休金。且兩造原約定
    月薪為37,200元，於107年1月調整為38,100元，108年1月起
    再調整為39,150元，被告卻未足額給付，尚積欠139,389元
    。爰依僱傭之法律關係提起本件訴訟等語，並聲明：如前述
    變更後聲明，除確認之訴部分外，並願供擔保，請准宣告假
    執行。
二、被告則以：原告於109年4月30日留職停薪期滿前，未再次申
    請留職停薪並經被告核准，亦未於留職停薪期滿後復職，依
    被告之工作規則（下稱系爭工作規則）第43條第3項及「留
    職停薪／復職申請書」之約定，視同原告已於109年5月1日自
    動離職，原告主張兩造間僱傭關係存在，請求按月給付薪資
    、提繳勞工退休金，即屬無據。又兩造係約定依原告職等及
    出勤日數計算每月工資，未約定按月給付固定工資，原告請
    求被告給付薪資差額無理由等語，資為抗辯，並聲明：㈠原
    告之訴駁回。㈡如受不利判決，願供擔保請准宣告免為假執
    行。
三、本件原告主張自106年8月1日起受僱於被告擔任設計員，於1
    08年11月1日至109年4月30日留職停薪等情，業據其提出薪
    資單、留職停薪申請書為證（見本院卷第27至40、43頁），
    且為被告所不爭執，自堪信為真實。
四、原告另主張兩造間僱傭關係存在，被告應按月給付薪資及提
    繳勞工退休金，且被告尚積欠106年8月至108年10月之薪資
    差額等節，則為被告所否認，並以前詞置辯。是本院應審酌
    者厥為：㈠原告於原定留職停薪期滿前有無申請延長期限，
    並經被告同意延長至109年10月31日？原告是否於109年5月1
    日視同自動離職？㈡兩造有無約定固定月薪？被告有無未足
    額給付薪資之情形？茲分述如下：
　㈠原告於原定留職停薪期滿前有無申請延長期限，並經被告同
    意延長至109年10月31日？原告是否於109年5月1日視同自動
    離職？
　⒈在現代勞務關係中，因企業之規模漸趨龐大，受僱人數超過
    一定比例者，雇主為提高人事行政管理之效率，節省成本有
    效從事市場競爭，就工作場所、內容、 方式等應注意事項
    ，及受僱人之差勤、退休、撫恤及資遣等各種工作條件，通
    常訂有共通適用之規範，俾受僱人一體遵循，此規範即工作
    規則。勞工與雇主間之勞動條件依工作規則之內容而定，有
    拘束勞工與雇主雙方之效力，而不論勞工是否知悉工作規則
    之存在及其內容，或是否予以同意，除該工作規則違反法律
    強制規定或團體協商外，當然成為僱傭契約內容之一部。又
    雇主違反勞動基準法第70條，工作規則應報請主管機關核備
    後公開揭示之規定，僅係雇主應受同法第79條規定處罰之問
    題。苟該工作規則未違反強制或禁止規定，仍屬有效。
　⒉查系爭工作規則第43條，其內容詳載被告員工留職停薪之申
    請資格、申請程序、復職等項目，於第1項第1款規定：「本
    公司員工有普通傷病假逾限，經以事假或特別休假抵充後仍
    未痊癒者，得填寫『留職停薪申請單』申請留職停薪」、第3
    項規定：「員工需於留職停薪期滿前一個月提出『留職停薪
    復職申請單』並於復職日完成復職報到手續，未提出者或期
    滿未復職者視同期滿後終止勞動契約」。而該約定亦難認有
    違反強制或禁止之規定，應屬有效。原告對之予以默示而為
    被告提供勞務，並作為勞動之準則，則系爭工作規則所規範
    者，當然成為兩造間勞動契約內容之一部，並有拘束兩造之
    效力。
　⒊又依被告之「留職停薪／復職申請書」切結保證事項約定：「
    …立書人保證…於期限屆滿後，即刻復職，並由公司視復職時
    之人力調度，安排復職新任職務（依新職務之職等敘薪）或
    恢復原職務。若違反前項所述事實，則視同自動離職…」（
    見本院卷第43頁），被告員工如未於期滿前申請延長期限或
    復職，應屬雙方合意於留職停薪期滿時終止勞動契約。原告
    既於108年10月19日填寫「留職停薪／復職申請書」向被告申
    請自108年11月1日起至109年4月30日止留職停薪獲准，則原
    告對於上開切結保證事項已為知悉，亦應受該約定之拘束。
　⒋原告雖主張其於109年4月間曾向被告為延長期限之申請，惟
    為被告所否認。按被告乃法人組織，其為意思表示及受領意
    思表示均須由其法定代理人代為之。此徵諸原告於108年10
    月19日辦理留職停薪之程序，係由原告填寫申請書，經其部
    門主管、管理部，最後送交總經理批准，始由被告正式核准
    留職停薪等情（見本院卷第43頁）。益證關於被告員工之留
    職停薪或復職，係屬總經理之職權範圍，並由其代表公司受
    領留職停薪或復職申請之意思表示，及為可否之意思表示，
    至該公司內部組織之單位主管或人事主管並無代表公司受領
    或可否之意思表示權限。原告所舉之證人即原告原任職單位
    之主管劉益志雖證稱：原告於109年4月8日有打電話給我，
    表示他因為化療，必須延長留職停薪時間，我有跟負責人事
    的同仁說原告會回來辦留職停薪等語，惟亦證稱：我跟原告
    說我會口頭跟上級告知，但他還是必須回公司辦理手續，不
    能只是口頭上這樣說，原告說他會處理等語（見本院卷第18
    6至190頁）。且查證人劉益志僅係原告原任職時之單位主管
    ，並無代理被告為員工延期復職可否之權限，亦不能代理公
    司受領原告申請延期復職之意思表示，而其復不能證明已向
    被告公司之總經理轉達原告申請延期復職意思表示，則其證
    詞顯不足以據為有利於原告之認定。另證人即被告公司劉沛
    倫亦否認曾表示原告無須再回公司填寫申請書而准許原告延
    長期限之申請（見本院卷第190頁），其雖於109年10月29日
    電話中向原告表示：你上次不是跟我提復職的事情嗎，你方
    便找一個時間回來公司，我幫你處理好不好，但是你不能太
    久喔，因為你的復職日是11月等語（見本院卷第139頁），
    惟充其量僅能證明被告於原告提出復職申請後，希望原告回
    公司處理，至於處理之方式等細節，並未事先詳為約定，仍
    不足以據為證明被告於原定期滿日前確已受領並瞭解原告所
    為申請延長期限之意思表示，進而同意原告延長留職停薪至
    109年10月31日。
　⒌按當事人主張有利於己之事實者，就其事實有舉證之責任，
    民事訴訟法第277條本文定有明文。原告既不能舉證證明其
    已向被告為申請延長期限之意思表示，則其所為延長期滿後
    申請復職遭被告拒絕之主張，即不足取。被告所辯原告於10
    9年4月30日留職停薪期滿前，未再次申請留職停薪並經被告
    核准，亦未於留職停薪期滿後復職，依系爭工作規則第43條
    第3項及「留職停薪／復職申請書」之約定，視同原告已於10
    9年5月1日自動離職，應屬可取。原告既屬自動離職，則原
    告主張兩造間僱傭關係存在，並請求被告按月給付薪資及法
    定遲延利息、提繳勞工退休金，難認有據。
　㈡兩造有無約定固定月薪？被告有無未足額給付薪資之情形？
　　按工資由勞雇雙方議定之，勞動基準法第21條第1項本文定
    有明文。所謂議定，即由勞雇雙方商約協議定之，必雙方互
    相表示意思一致，其合意始告達成，而該合意之表示方法，
    無論其為明示或默示之意思表示，均不影響該議定之成立(
    最高法院101年度台上字第228號判決意旨參照)。查原告之
    薪資單中「基本薪資」欄位有本薪、工作津貼、職務津貼、
    績效津貼、公休薪資、特休薪資、交通津貼、加班薪資、全
    勤獎金、伙食津貼等項目，其中本薪、工作津貼、績效津貼
    、交通津貼、公休薪資、特休薪資係分別依據上班天數、公
    休天數、特休天數定額給付，未見有固定月薪之情況，已難
    認原告主張兩造陸續約定固定月薪37,200元、38,100元、39
    ,150元為真實。復以原告自106年8月1日起受僱於被告，任
    職期間從未就薪資計算方式提出異議，堪認原告已默示同意
    每月領取之薪資數額，則原告以固定月薪37,200元、38,100
    元、39,150元為基準，扣除實領薪資，主張被告尚積欠薪資
    139,389元，即無理由。
五、綜上所述，原告依僱傭之法律關係，請求如訴之聲明所示，
    為無理由，應予駁回。又原告之訴既經駁回，其所為假執行
    之聲請即失所附麗，一併駁回之。
六、本件事證已臻明確，兩造其餘攻擊防禦方法及證據，核與判
    決之結果不生影響，爰不一一論列，併此敘明。
七、訴訟費用負擔之依據：民事訴訟法第78條。
中　　華　　民　　國　　111 　年　　7 　　月　　29　　日
                  勞動法庭    法  官  董惠平
正本係照原本作成。
如對本判決上訴，須於判決送達後20日內向本院提出上訴狀。如
委任律師提起上訴者，應一併繳納上訴審裁判費。
中　　華　　民　　國　　111 　年　　7 　　月　　29　　日
                              書記官  劉雅玲